臺灣桃園地方法院民事判決　九十年度訴字第九七九號
　　原　　　告　丁○○
　　訴訟代理人　陳鄭權律師
　　複代理人　　戴美雯律師
　　　　　　　　潘麗茹律師
　　被　　　告　甲○○
　　　　　　　　己○○
　　　　　　　　辛○○
　　　　　　　　乙○○
　　　　　　　　戊○○
　　　　　　　　信益建築無限公司
　　右　一　人
　　法定代理人　李美珍
　　訴訟代理人　丙○○
右當事人間請求侵權行為損害賠償等事件，於民國九十三年九月一日言詞辯論終結，
本院判決如左：
    主      文
被告甲○○、己○○、辛○○、戊○○應連帶給付原告新台幣壹拾參萬捌仟元，及被
告甲○○、己○○、辛○○均自民國九十年六月二日起，被告戊○○自民國九十一年
五月二十四日起，均至清償日止按週年利率百分之五計算之利息。
被告甲○○、己○○、辛○○應連帶給付原告新台幣捌萬伍仟元，及自民國九十年六
月二日起至清償日止按週年利率百分之五計算之利息原告其餘之訴駁回。
訴訟費用由被告甲○○、己○○、辛○○、戊○○連帶負擔十分之三，被告甲○○、
己○○、辛○○帶負擔十分之二，餘由原告負擔。
本判決第一項得假執行。但被告甲○○、己○○、辛○○、戊○○得以新台幣壹拾參
萬捌仟元為原告預供擔保後，免為假執行。
本判決第二項得假執行。但被告甲○○、己○○、辛○○得以新台幣捌萬伍仟元為原
告預供擔保後，免為假執行。
原告其餘假執行之聲請駁回。
    事實及理由
一、本件被告甲○○、己○○、信益建築無限公司、戊○○均於最後詞辯論期日到場
    ，核無民事訴訟法第三百八十六條各款所列情形，應依原告之聲請，由其一造辯
    論而為判決。
二、按原告於判決確定前，得撤回訴之全部或一部。但被告已為本案之言詞辯論者，
    應得其同意。訴之撤回應以書狀為之。但於期日，得以言詞向法院或受命法官為
    之。查，原告於訴狀送達，被告並為言詞辯論後之本院九十一年五月二十日言詞
    辯論期日當場，撤回對被告庚○○之起訴，自生撤回之效力，合先敘明。
三、本件原告起訴其所有坐落於桃園縣龍潭鄉○○段二一○地號上同段七七建號即門
    牌號碼桃園縣龍潭鄉○○村○○鄰○○路三一六號建物（下稱系爭建物），因被
    告甲○○、己○○及辛○○係相鄰建物門牌號碼桃園縣龍潭鄉○○路三一八、三
    二○號（下稱相鄰建物）所有人，而於民國八十九年十月三十日由被告戊○○承
    攬拆除後，再與被信益建築無限公司簽訂建物新建工程契約，並由被告乙○○監
    督施工。惟被告之拆除、興建行為致系爭建物一樓後牆面內部粉刷層破裂、滲水
    、一樓相鄰側牆面內、外部滲水、前述兩牆間之磚造牆柱破損、一、二、三層相
    鄰側牆削薄、鑽孔等損壞及建物後半部加建之三樓排水管毀壞等損害，並將新建
    建物三層以上部分越界搭蓋在系爭建物上，增加系爭建物相鄰側牆之承重負擔，
    經估價須支出修理費新台幣（下同）三十萬三千元。又系爭建物一層前半部於八
    十九年五月三日出租予訴外人黃承權作為手機門市之營業用途，每月租金一萬五
    千元，租賃期間自八十九年五月三日起至九十年五月三日止，惟因被告之侵權行
    為致訴外人黃承權於八十九年十一月三日起終止租約，致原告減少自八十九年十
    一月三日起至九十年五月三日止計七個月，依每月一萬五千元計十萬五千元之租
    金收入。被告因相鄰建物之拆除、興建之行為造成系爭建物前述毀損情形，雖經
    原告催告被告回復原狀而未獲回應，並於原告向本院聲請假處分，禁止被告甲○○就原告所有之系爭建物，不得為任何處分及其他一切變更現狀之侵害行為，及
    依法強制執行在案，惟被告仍繼續施工，對原告所有系爭建物有妨害之虞，其自
    得請求被告就原告所有之系爭建物，不得為任何處分及其他一切變更現狀之侵害
    行為。爰依共同侵權行為及所有權妨害預防請求權之法律關係提起本訴，並聲明
    求為判決：（一）被告甲○○、己○○、辛○○、戊○○應連帶給付原告四十萬
    八千元，及均自起訴狀繕本送達翌日起至清償日止按週年利率百分之五計算之利
    息。（二）被告甲○○、己○○、辛○○、乙○○及信益建築無限公司不得就原
    告所有系爭建物，為任何處分及其他變更現狀之行為。（三）前二項聲明原告願
    供擔保請准宣告假執行。
四、被告甲○○、己○○、辛○○則以相鄰建物為其所有，早於四十七年間建築完成
    ，被告之先人劉金生於四十七年二月十日即遷入居住，惟原告所有系爭建物遲至
    五十九年十月一日始完成建築，足證系爭建物與相鄰建物相連之樑柱及牆壁應屬
    被告所有，亦無原告所稱支付使用對價之情事。又相鄰建物拆除及改建工事前，
    為避免錯誤，先委請地政機關測量確認界址，是被告之拆除及改建行為自屬行使
    所有權，於所有土地上下得利用範圍內利用之並排除他人之干涉之有權處分，拆
    除過程中縱有造成磚柱破損處，亦隨即修復，並無造成原告系爭建物之損害，倘
    有損害，亦為承攬拆除工程之承包商所為，與被告等無涉。再就原告主張之損害
    賠償金額而論，原告所呈估價單並非為現實支出之收據，又估價費用顯未扣除折
    舊而屬偏高；另因被告等並無侵害系爭建物之事實，是原告因租約終止所失之利
    益則與被告等無涉，無由被告負賠償之責等語資為抗辯，並聲明：求為判決原告
    之訴及其假執行之聲請均駁回，並陳明如受不利判決，願供擔保請准宣告免為假
    執行。被告戊○○則以其係依定作人即被告甲○○、己○○、辛○○指示而進行
    拆除工作，如有造成系爭建物之損害，與被告戊○○無關等語置辯；被告信益建
    築無限公司、乙○○則以其係於八十九年十月三十日拆除工事後，始與被告甲○○、己○○及辛○○締結新建工程合約，並由被告乙○○建築師監督施工，自無
    對原告所有系爭房屋造成損害之可能等語置辯。被告戊○○、信益建築無限公司
    、乙○○均聲明：求為判決原告之訴。
五、按「承攬人因執行承攬事項，不法侵害他人之權利者，定作人不負損害賠償責任
    。但定作人於定作或指示有過失者，不在此限。」民法第一百八十九條定有明文
    。另按土地所有人開掘土地或為建築時，不得因此使鄰地之地基動搖或發生危險
    ，或使鄰地之工作物受其損害。民法第七百九十四條亦有明文。此係保護他人維
    持社會公共利益之規定，定作人違反此項危險預防義務時，應推定其於定作或指
    示有過失。經查，本件原告系爭建物為其所有，被告甲○○、己○○及辛○○係
    相鄰建物之所有人，而於八十九年十月三十日由被告戊○○承攬後，再與被信益
    建築無限公司簽訂建物新建工程契約，並由被告乙○○監督施工完成等情，已為
    被告所不爭執，並有原告提出建物登記謄本一紙為憑。原告此部分之主張，自為
    真實可信。原告又主張被告之拆除、興建行為致系爭建物一樓後牆面內部粉刷層
    破裂、滲水、一樓相鄰側牆面內、外部滲水、前述兩牆間之磚造牆柱破損、一、
    二、三層相鄰側牆削薄、鑽孔等損壞及建物後半部加建之三樓排水管毀壞等損害
    ，並將新建建物三層以上部分越界搭蓋在系爭建物上，增加系爭建物相鄰側牆之
    承重負擔，經估價須支出修理費三十萬三千元。又系爭建物一層前半部於八十九
    年五月三日出租予訴外人黃承權作為手機門市之營業用途，每月租金一萬五千元
    ，租賃期間自八十九年五月三日起至九十年五月三日止，惟因被告之侵權行為致
    訴外人黃承權於八十九年十一月三日起終止租約，致原告減少自八十九年十一月
    三日起至九十年五月三日止計七個月，依每月一萬五千元計十萬五千元之租金收
    入等情，則為被告所否認，被告甲○○、己○○及辛○○辯稱其所有相鄰建物與
    系爭建物間之側牆為其所有，並非原告共同出資興建，相鄰建物拆除新建前，為
    避免錯誤先委請地政機關測量確認界址，其拆除及改建行為自屬行使所有權，拆
    除過程中縱有造成磚柱破損處，亦隨即修復，並無造成原告系爭建物之損害，倘
    有損害，亦為承攬拆除工程之承包商所為，與被告等無涉。再就原告主張之損害
    賠償金額而論，原告所呈估價單並非為現實支出之收據，又估價費用顯未扣除折
    舊而屬偏高。因其並無侵害系爭建物之事實，是原告因租約終止所失之利益，亦
    與其無涉等情；被告信益建築無限公司、乙○○辯稱：其係於八十九年十月三十
    日拆除工事後，始簽訂新建工程契約，並由被告乙○○依被告甲○○、己○○及
    辛○○指示監督施工，亦未參與拆除工事，自無對原告所有系爭房屋造成損害之
    可能等情；被告戊○○辯稱其係依被告甲○○、己○○及辛○○指示拆除相鄰建
    物，並無侵權行為可言。經查，本件原告主張系爭建物一樓後牆面內部粉刷層破
    裂、滲水、一樓相鄰側牆面內部滲水、前述兩牆間之磚造牆柱破損及三樓之排水
    管毀壞等損害部分，業經原告提出系爭建物照片十三紙為憑，復經本院於九十三
    年四月三十日勘驗屬實，有勘驗筆錄一紙在卷為憑。原告此部分之主張，自為真
    實可信。原告又主張系爭建物一層前半部於八十九年五月三日出租予訴外人黃承
    權作為手機門市之營業用途，每月租金一萬五千元，租賃期間自八十九年五月三
    日起至九十年五月三日止，訴外人黃承權並於八十九年十一月三日起終止租賃契
    約一事，亦有原告提出租賃契約一紙在卷為憑，並經證人黃承權到院結證屬實。
    原告此部分之主張，自亦為真實可採。原告主張系爭建物相鄰側牆面外部滲水、
    一、二、三層相鄰側牆削薄、鑽孔等損壞云云，雖據其提出系爭建物照片七紙為
    證，縱系爭建物於相鄰建物興建過程在有原告此部分主張之情形，惟相鄰建物係
    緊接系爭建物相鄰側牆興建完成，本院於前述勘驗期日已無法確實勘驗系爭建物
    現狀是否尚存有前述受損情形，不論被告甲○○、己○○及辛○○是否如其所辯
    興建過程已將拆除工程之此部分損害修補完畢，惟系爭建物既與相鄰建物緊接並
    無任何隙縫，並附為承重之支撐，如系爭建物前述三層防水修補完成，系爭建物
    相鄰側牆外部已無另為防水處理之必要，並因相鄰建物之存在，亦無施工之可能
    。原告此部分之主張，自非可採。原告再主張前述損害係因被告拆除或興建相鄰
    建物所致，雖為被告所否認，惟原告所主張系爭建物一樓後牆面內部粉刷層破裂
    、滲水、一樓相鄰側牆面內部滲水及前述兩牆間之磚造牆柱破損等損害，依系爭
    建物前述兩牆間之磚造牆柱之損壞情形，應係施工人故意以施工器械造成，而非
    系爭建物老舊、地震等非人為破壞所致，又因係前述受損系爭建物一樓後牆面與
    相鄰側牆面間之結構磚造牆柱，被告甲○○、己○○及辛○○為相鄰建物之所有
    人，交由並指示被告戊○○承攬拆除同前磚造牆柱之工作及方法，足生損害緊接
    並倚為支撐結構之同前系爭建物一樓後牆面及相鄰側牆面之損害，被告甲○○、
    己○○、辛○○及戊○○復未證明損害非由其拆除工作或方法所致。原告此部分
    主張，自為真實可信。原告再主張前述損害須支出修補費用：一樓粉刷牆打除、
    清理費用二萬八千元、粉刷（防水）六萬元及磚造牆柱以鋼柱、砌磚加強五萬元
    計十三萬八千元一事，有原告提出報價單一紙憑，並經證人徐煌政結證屬實。原
    告此部分主張，亦為真實可採。被告戊○○依定作人被告甲○○、己○○、辛○○指示拆除相鄰建物及同前磚造牆柱，致原告受有修補費用十三萬八千元之損害
    ，被告甲○○、己○○、辛○○及戊○○自應負連帶賠償之責。原告主張系爭建
    物後半部加建之三樓排水管係因被告甲○○、己○○、辛○○新建相鄰建物而毀
    壞一事，亦有原告提出照片一紙為憑，經本院同前勘驗現場原告留設之排水管位
    置，並為新建相鄰建物外牆占用，該排水管顯因相鄰建物之興建之破壞而喪失其
    排水功能。原告此部主張，亦為真實可採。原告再主張排水管之損害須支出屋頂
    排水孔排設一萬二千元、屋頂排水坡度粉刷四萬五千元及屋頂防水施工二萬八千
    元計八萬五千元之修補費用一事，亦有原告提出同前報價單一紙憑，並經證人徐
    煌政結證屬實。原告此部分主張，自亦真實可採。被告甲○○、己○○、辛○○
    主觀上認相鄰建物與系爭建物間之共用牆壁為其所有，而指示承攬人即被告信益
    建築無限公司、乙○○將相鄰建物三層以上部分建築在系爭建物上，而損害系爭
    建物留設在該處之排水設備，致原告受有修補費用八萬五千元之損害，被告甲○○、己○○、辛○○自應負連帶賠償之責。惟被告戊○○僅負責相鄰建物興建前
    之拆除工程，與因興建工程所致前述排水設施之損害，不具因果關係，其拆除之
    行為，不構成此部分損害之侵權行為。原告主張被告戊○○對此因興建工程所生
    損害應負連帶賠償之責云云，亦於法無據。原告主張訴外人黃承權於八十九年十
    一月三日終止系爭建物前半部分租賃契約係因被告甲○○、己○○及辛○○僱工
    被告戊○○拆除相鄰建物一事，已為被告甲○○、己○○及辛○○所否認，並辯
    稱原告之子因在同址經營之手機販售業務不佳而讓與訴外人黃承權，訴外人黃承
    權亦因生意不好才停止營業，與相鄰建物之拆除並無關係等語。經查，原告固曾
    將系爭建物一層前半部於八十九年五月三日出租予訴外人黃承權作為手機門市之
    營業用途，每月租金一萬五千元，租賃期間自八十九年五月三日起至九十年五月
    三日止，訴外人黃承權並於八十九年十一月三日起終止租賃契約。證人黃承權雖
    證稱其係因相鄰建物之拆除躁音及灰塵影響生意，牆壁及牆柱均有破損，有倒塌
    之虞，其始終止租賃契約云云，惟證人黃承權證稱拆除工程產生躁音及灰塵影響
    生意部分，因相鄰建物拆除前為加強磚造二層建物，原告為行使其拆除重建之權
    利，不論依何工法施工亦不免產生躁音及灰塵，況相鄰建物之拆除工期僅為一星
    期，除有特別情事，當為相鄰拆除建物之系爭建物使用人基於正當之社群活動所
    應容忍之不便。雖被告之拆除工程產生躁音及灰塵使系爭建物使用人受有不利益
    ，尚屬被告拆除前相鄰建物權利之正當行使，不構成侵權行為。證人黃承權又證
    稱系爭建物牆壁、牆柱均有破損，有倒塌之虞云云，然爭建物因相鄰建物之拆除
    受有損害部分為一樓後牆面內部粉刷層破裂、滲水、相鄰側牆面內部滲水及前述
    兩牆間之磚造牆柱破損，尚非證人黃承權承租營業之系爭建物一層前半部，縱有
    粉刷層破裂、滲水或磚造牆柱破損，對證人黃承權使用建物前半部不生影響，且
    粉刷層破裂及磚造牆柱破損對系爭建物整體承重結構影響輕微，亦得由原告加以
    修補，系爭建物尚不致有倒塌之危險。被告黃勝浪、己○○及辛○○僱工被告戊○○拆除相鄰建物損害爭建物一樓後牆面內部粉刷層破裂、滲水、相鄰側牆面內
    部滲水及前述兩牆間之磚造牆柱破損，與證人黃承權終止租賃契約之結果間，不
    具因果關係。原告此部分主張，於法無據，不得憑採。依前說明，被告甲○○、
    己○○及辛○○定作相鄰建物之拆除及興建，如施工不慎有損壞系爭建物之虞，
    應為一般人皆知之事，其於委託其餘被告承攬拆除或興建時，自應注意承攬人之
    能力，並應注意工程之進行安全，以免加害於系爭建物，被告勝浪、己○○及辛○○怠於此注意，致相鄰建物之拆除、興建造成系爭建物前述損害，被告甲○○
    、己○○及辛○○即為定作指示有過失，亦難免於賠償之責。被告甲○○、己○○及辛○○應與承攬拆除工程之被告戊○○就原告所有相鄰建物因拆除工程所受
    損害十三萬八千元負連帶損害賠償之責。被告甲○○、己○○、辛○○應就原告
    所有相鄰建物因興建工程所受損害八萬五千元負連帶損害賠償責任。
六、次按「有妨害其所有權之虞者，得請求防止之。」民法第七百六十七條後段固有
    明文。查，原告主張被告因相鄰建物之拆除、興建之行為造成系爭建物前述毀損
    情形，雖經原告催告被告回復原狀而未獲回應，並於原告向本院聲請假處分，禁
    止被告甲○○就原告所有之系爭建物為任何處分及其他一切變更現狀之侵害行為
    ，及依法強制執行在案，惟被告仍繼續施工，對原告所有系爭建物有妨害之虞，
    其自得請求被告甲○○、己○○、辛○○、乙○○及信益建築無限公司就原告所
    有之系爭建物，不得為任何處分及其他一切變更現狀之侵害行為一事，惟查，相
    鄰建物業已建造完成，已為兩造所不爭之事實。雖被告對相鄰建物之拆除或興建
    之初，固有妨害原告對系爭建物所有權之虞，並造成系爭建物前述損害，原告就
    存在之損害自得請求除去或損害賠償，然被告因相鄰建物既已建造完成之情事變
    更，已無再為拆除或興建之行為。依前說明，相鄰建物既已建造完成，依現在既
    存之狀況判斷，原告對系爭建物所有權在客觀上，已無將來被妨害之虞，而有事
    先船以防範之必要，不合前述規定對原告所有權有妨害之虞之要件。原告請求被
    告甲○○、己○○、辛○○、乙○○及信益建築無限公司就原告所有之系爭建物
    ，不得為任何處分及其他一切變更現狀之侵害行為之必要云云，於法即有未合。
七、從而，原告依共同侵權行為及所有權妨害預防請求權之法律關係請求被告甲○○
    、己○○、辛○○、戊○○應連帶給付十三萬八千元，及被告甲○○、己○○、
    辛○○應自九十年六月二日起（起訴狀繕本均於九十年六月一日送達），被告戊○○自九十一年五月二十四日起（原告於九十一年四月二十三日以書狀追加，並
    於九十一年五月二十三日送達），均至清償日止按週年利率百分之五計算之利息
    ，為有理由，應予准許。被告甲○○、己○○、辛○○應連帶給付八萬五千元，
    及自九十年六月二日起至清償日止按週年利率百分之五計算之利息，為有理由，
    應予准許。逾此範圍之請求，為無理由，自應駁回。
八、原告勝訴部分，所命給付金額合計未逾五十萬元，爰依職權宣告假執行。被告甲○○、己○○、辛○○均陳明願供擔保，聲請宣告免為假執行，經核均無不合，
    ，爰依聲請酌定相當之擔保金額宣告之。被告戊○○雖未陳明陳明願供擔保，聲
    請宣告免為假執行，惟其敗訴部分係與被告甲○○、己○○、辛○○負連帶給付
    之責，亦依職權酌定相當之擔保金額宣告之。原告敗訴部分既經駁回，其假執行
    之聲請失所附麗，亦應併予駁回。
九、本案事證已臻明確，兩造其餘有關系爭建物與相鄰建物之牆壁究屬兩造共有或單
    獨所有等主張攻擊防禦方法，經本院審酌後，認已與本院所為上述判斷不生影響
    ，爰不一一贅述，併此敘明。
十、據上論結，本件原告之訴一部有理由，一部無理由，依民事訴訟法第八十五條第
    一項但書、第二項、第七十九條、第三百八十九條第一項第五款、第三百九十條
    第二項、第三百九十二條第二項，判決如主文。
中　　　華　　　民　　　國　　九十三　　年 　　九　 　月　　　十五　　　日
                                臺灣桃園地方法院民事第一庭
                                          法　　　官　張天民
右為正本係照原本作成
如對本判決上訴，須於判決送達後廿日內向本院提出上訴狀
中　　　華　　　民　　　國　　九十三　　年 　　九　 　月　　　十五　　　日
                                          法院書記官　蔡紫凌
